【裁判字號】    91,交訴,39
【裁判日期】    920414
【裁判案由】    業務過失致死等
【裁判全文】
臺灣臺北地方法院刑事判決                          九十一年度交訴字第三九號
    公  訴  人  臺灣臺北地方法院檢察署檢察官
    被      告  甲○○
右列被告因業務過失致死等案件，經檢察官提起公訴（九十一年度偵字第六一七三、
六四五○號），本院判決如左：
    主  文
甲○○從事業務之人，因業務上之過失致人於死，處有期徒刑拾月；又駕駛動力交通
工具肇事，致人死亡而逃逸，處有期徒刑拾月。應執行有期徒刑壹年陸月。
    事  實
一、甲○○係有限責任基隆市元仁計程車合作社之司機，以駕駛營業小客車載運不特
    定人為業，為從事駕駛業務之人。其於民國九十一年三月二十日凌晨零時二十五
    分許，駕駛車牌號碼Ｍ五—九一一號營業小客車，沿臺北市○○路由北向南行駛
    ，行經該路段與錦州街設有燈光號誌管制四方車輛行進之交岔路口時，本應注意
    注意汽車行駛至交岔路口，應遵守燈光號誌之指示，車輛面對圓形紅燈時禁止通
    行，不得超越停止線或進入路口，又在市區道路行駛時，時速不得超過五十公里
    ，且汽車行近行人穿越道前，更應減速慢行，當時甲○○車行方向路口之號誌已
    亮起圓形紅燈，應不得進入路口，且依當時情形，並無不能注意之情事，竟疏未
    注意，貿然以時速約五十至六十公里之速度超速並闖越紅燈而驅車直行前進，適
    有未依規定行走行人穿越道，自錦州街由西向東穿越吉林路之行人林濟成行至該
    交岔路口中間時，甲○○因未及閃避致所駕駛營業小客車之前車頭撞及前方正違
    規穿越道路之行人林濟成，林濟成因而當場倒地後，受腹腔出血之傷害，經送醫
    救治後仍不治死亡。
二、詎甲○○於肇事後並未下車查看，亦未對林濟成施以救護或報警處理，旋即基於
    逃逸犯意加速逃離現場，適有目擊肇事經過之余聰富隨即攔車自後追躡，甲○○
    沿吉林路（起訴書誤繕為延吉街）往南之方向行駛至該路與民生東路口之交岔路
    口處時，旋即迴轉沿同路對向車道行至肇事路口之路邊始停車，此時自後追躡之
    余聰富遂上前攔阻。
三、案經林濟成之弟乙○○訴由臺北市政府警察局中山分局報請臺灣臺北地方法院檢
    察署檢察官相驗屍體後偵查起訴。
    理  由
一、訊據被告甲○○固坦承其肇事時係計程車司機，於右揭時、地，駕駛前述車牌號
    碼之營業小客車撞及被害人林濟成，被害人因而死亡等情，惟矢口否認有何業務
    過失致死及肇事逃逸等犯行，並以：「‧‧‧我當根本沒有看到他，我是壓過去
    ，不是撞到他，當時他可能已經倒在人行穿越道上，若我撞到他，他應該會從我
    的引擎蓋上翻下來，當時我感覺有壓到東西時有減速，大約二、三十公尺時停下
    來，然後我在吉林路迴轉，迴轉後我就跑到肇事地點，‧‧‧」等語為辯（參見
    本院九十一年十月三十日訊問筆錄）。
二、惟查：
(一)、關於被告係計程車司機，平日以駕駛營業小客車載運不特定之乘客為業，並有於
    前述時、地駕駛前開車牌號碼之營業小客車撞及被害人，被害人因而死亡等事實
    ：業據被告於警訊詢問、檢察官偵訊及本院審理時均供承不諱，復有證人余聰富
    之證述在卷可按（參見本院九十一年十二月十二日訊問筆錄），並有臺北市政府
    警察局中山分局製作記載本件事故發生情形之道路交通事故調查報告表、道路交
    通事故補充資料表、道路交通事故談話記錄表、自首調查表及被告車損照片二幀
    附於偵查卷內足憑，而被害人確實因本件事故致腹腔內出血，經送醫後仍不治死
    亡，有臺北市馬偕紀念醫院診斷證明及患者病危通知單各一紙在卷，亦業經檢察
    官督同法醫師相驗屬實，製有勘驗筆錄、相驗屍體證明書、驗斷書及相驗屍體照
    片數幀等件附於相驗卷宗內可稽。
(二)、被告雖矢口否認有何業務過失致死之犯行，並以前揭情詞置辯；然查：
(1)、按汽車行駛至交岔路口，其行進、轉彎，應遵守燈光號誌之指示，車輛面對圓形
    紅燈表示禁止通行，不得超越停止線或進入路口，道路交通安全規則第一百零二
    條第一項第一款及道路交通標誌標線號誌設置規則第二百零六條第五款第一目定
    有明文。本件被告駕車行經前揭路口遇紅燈時，應依燈光號誌之指示，在路口前
    停車，不得超越停止線或進入路口，且事發當時道路無障礙物，視距良好，有前
    開道路交通事故調查報告表可參，並無不能注意情事，而依當時適在現場並目擊
    車禍經過之證人吳崇銘於九十一年三月二十日事發當時之交通事故談話紀錄中證
    述：「我當時在吉林路、錦州街西南角向北方，看到行人沿錦州街西向東綠燈步
    行至路中時，一輛Ｍ五—九一一號營業小客車沿吉林路北向南闖紅燈，以右前車
    頭撞及行人而肇事，‧‧‧該車速度很快，根本沒有踩剎車，行人未走在行人穿
    越道上‧‧‧」等語，是由前揭證人吳崇銘之陳述可知，被告行經肇事路口處時
    貿然闖越紅燈，致生本件車禍，被告有過失至明。
(2)、次按事發當時九十年十二月三十一日道路交通安全規則第九十三條第一項第一款
    規定，行車速度在市區道路時速不得超過五十公里。本件肇事路段為市區道路，
    當時時速不得超過五十公里，有道路交通事故調查報告表在卷可按，且依當時狀
    況，並無不能注意之情事，已如前述，本院審酌被告於九十一年三月二十日所為
    之交通事故談話記錄中，對肇事當時之行車速度自承：「五十至六十公里」等語
    ，復依證人吳崇銘於前述交通事故談話紀錄表中亦證述：「被告車速度很快，根
    本沒有踩剎車」等語明確在卷，再斟酌被害人受創後即受有出血性休克、氣胸、
    腹部內出血、右大腿骨折等重大傷害之情，有前揭醫院診斷證明及患者病危通知
    單在卷可參，足見被告駕車顯有超速行駛之情事，其顯未遵守上開道路交通安全
    規則之規定而有過失至明，嗣被告雖另以當時起步速度不會很快云云為辯，顯係
    事後迴避之詞，不足採信。
(3)、末按汽車行駛時，駕駛人應注意車前狀況，隨時採取必要之安全措施，又行近行
    人穿越道前，應減速慢行，道路交通安全規則第九十四條第三項、第一百零三條
    前段分別定有明文。被告駕車自應遵守上開規定，且依當時狀況，並無不能注意
    之情形，惟參酌被告於九十一年三月二十日事發當時之交通事故談話紀錄及警局
    詢問均自承：當時行經肇事地點感覺有壓到東西，其他並無發現異狀等語，以及
    前揭證人吳崇銘在交通事故談話紀錄表中所述目擊車禍經過等情，被告駕車行近
    行人穿越道，並未減速慢行且注意車前狀況，隨時採取必要之安全措施，縱被害
    人當時係未依規定行走行人穿越道穿越道，抑或如被告所辯係倒臥在道路上，被
    告均無未見之理，其竟疏未注意及此而貿然前行，致發生本件車禍，被告有過失
    至明。
(4)、又本件肇事責任經送請臺北市車輛行車事故鑑定委員會鑑定結果，亦認被告駕車
    行經前揭肇事路口時闖紅燈並涉嫌超速行駛，有該會九十二年二月二十七日北鑑
    審字第○九二三○○○○五○○號函及鑑定意見書在卷為憑。被告之過失行為與
    被害人死亡間，存有相當因果關係，應屬灼然。
(5)、另依據道路交通安全規則第一百三十四條第一項第一款規定，行人穿越道路，設
    有行人穿越道、人行天橋或人行地下道者，必須經由行人穿越道、人行天橋或人
    行地下道穿越，不得在其一百公尺範圍內穿越道路；依證人吳崇銘之前揭證詞及
    證人余聰富於九十一年十二月十二日到庭在相驗卷宗內道路交通事故調查報告表
    上所繪製被害人受撞擊後所倒臥之位置，顯係在肇事交岔路口中間之位置，本件
    被害人違規穿越道路且未注意左右來車，雖亦為本件車禍之肇事原因，惟仍無解
    於被告之過失責任。
(三)、被告雖矢口否認當時隨即察知肇事情節，惟查：
(1)、本件事故發生碰撞後所發出之撞擊聲，引起適在肇事現場附近被害人之友人余聰
    富注意，業據其到庭證述：「我們坐在騎樓門口，有兩、三位在門口泡茶聊天，
    我聽到撞擊聲，我回頭看，被告撞到我的朋友林濟成，又聽到後輪加速空轉聲音
    ，被告車子從我前面經過，我就跑出來用手招呼他，林先生沒有停車，我就攔後
    面空車去追他，‧‧‧」等語明確在卷（參見本院九十一年十二月十二日訊問筆
    錄），被告於肇事後並未停車或下車查看，更遑論對被害人施以救護或報警處理
    ，旋加速逃離現場，證人余聰富隨即攔車自後追躡，被告沿吉林街往南之方向行
    駛至該路與民生東路口之交岔路口處時，旋即迴轉沿同路對向車道行至肇事路口
    之路邊始停車等情，已據證人余聰富迭於警局詢問、檢察官偵訊及本院審理時證
    述翔實，又被告於警局詢問、檢察官偵查及本院審理中，均自承確於右揭時、地
    行經肇事地點時，曾感覺有壓到異物等語不諱，依卷附道路交通事故調查報告表
    所載，當時路面狀況無缺陷及障礙物且視距良好，當時告駕駛小客車之右前車頭
    部分撞及被害人，實難認被告對發生本件車禍渾然未覺，本院綜觀上述跡證，被
    告於肇事後對此等明顯可見之動態，實無毫不知悉之理。
(2)、增訂刑法第一百八十五條之四之立法意旨，係為維護交通安全，加強救護，減少
    被害人之死傷，促使駕駛人於肇事後，能對被害人即時救護，特設該條，乃對於
    肇事致人死傷而逃逸之人加以處罰，是駕駛人於肇事後，若不對被害人施以即時
    之救護，仍與前開立法意旨有違，被告肇事後，並未立即採取救護或其他必要之
    措施，並靜待警方處理，詎其竟不為被害人生存所必要之救護措施，反而擅自駕
    駛車輛逃離現場，棄被害人於不顧，且未留下任何資料以供警方查明肇事責任，
    其主觀上顯有肇事逃逸之故意甚明，至被告因當時有人追躡而再度回到肇事現場
    ，不得因此而減免其罪責。
三、核被告甲○○所為，係犯刑法第二百七十六條第二項前段之業務過失致死罪，又
    駕駛上開動力交通工具肇事，致被害人死亡後逃逸之行為，係另犯刑法第一百八
    十五條之四之駕駛動力交通工具肇事致人死亡後逃逸罪，被告所犯上開二罪，犯
    意各別，構成要件互異，應予分論併罰。本件被告雖未有前科記錄，有臺灣高等
    法院被告全國前案紀錄表一份在卷可憑，並且事後賠償被害人家屬所受損害，業
    據被害人之弟乙○○到庭陳述明確（參見本院九十一年十月三十日訊問筆錄），
    及被告提出車險系統肇事資料查詢單影本一紙附卷足參，惟審酌被告本次肇事致
    被害人受傷後，未對其施以救護，旋即駕車駛離現場，被害人經送醫救治後仍不
    治死亡，被告為營業小客車之駕駛人，駕駛態度如此輕率，過失程度非輕，又其
    於偵、審程序中猶矢口否認犯行，意圖推諉卸責之心態昭然若揭，實不足取，犯
    後態度惡劣等各項情狀，分別量處各罪如主文所示之刑，並定其應執行之刑，以
    示懲儆。
四、據上論斷，依刑事訴訟法第二百九十九條第一項前段，刑法第二百七十六條第二
    項前段、第一百八十五條之四、第五十一條第五款，罰金罰鍰提高標準條例第一
    條前段，判決如主文。
本案經檢察官蔡蔡立文到庭執行職務
中      華      民      國    九十二    年      四月     十四     日
                                    臺灣臺北地方法院交通法庭
                                        法  官  鄧德倩
右正本證明與原本無異。
如不服本判決，應於判決送達後十日內，向本院提出上訴狀。
                                        書記官  謝韻華
中      華      民      國    九十二    年      四      月      十八    日


司法院資訊處製作；財團法人民間司法改革基金會備份。
